臺灣高等法院臺中分院民事判決　九十三年度家上字第三三號
　　追加原告　　　　　　丁○○.
　　兼右一人法定代理人　戊○○.
　　即追加被告　　　　　丙○○.
　　　　　　　　　　　　乙○○.
　　法定代理人　 　　 　甲○.
右當事人間請求確認親子關係存在事件，上訴人對於中華民國九十三年一月十六日臺
灣彰化地方法院九十二年度親字第五一號第一審判決提起上訴，追加原告並為訴之追
加，本院於九十三年六月十五日言詞辯論終結，判決如左：
    主    文
原判決廢棄。
確認丙○○、乙○○之被繼承人陳春立與丁○○之父女關係存在。
第一、二審訴訟費用由被上訴人負擔。
    事    實
甲、上訴人方面：
一、聲明：求為判決：
(一)、原判決廢棄。
(二)、確認上訴人之女丁○○（女、民國九十二年九月十二日出生、彰化縣彰化市漢銘
    醫院出生證字第一一九七四號）與陳春立（男、民國四十八年四月二十五日出生
    ，於民國九十二年七月二十八日死亡）之父女關係存在。
(三)、第一、二審訴訟費用由被上訴人負擔。
二、陳述：除與原判決記載相同者，茲引用之外，補稱：
(一)、訴外人陳春立與前配偶於民國（下同）八十九年四月二十四日離婚後，即與上訴
    人戊○○同居（無婚姻關係），上訴人因而懷孕，並先於九十年八月廿四日產下
    一子女陳冠瑋，經陳春立認領並向戶政機關登記，上訴人後於九十一年底又受孕
    ，然陳春立竟於九十二年七月廿八日因心臟衰竭等原因死亡，而不及認領上訴人
    其後於九十二年九月十二日產出之女丁○○（女，民國九十二年九月十二日生）
    。
(二)、按胎兒以將來非死產者為限，關於其個人利益之保護，視為既已出生，民法第七
    條定有明文，父母子女關係是否存在，不惟影響雙方之身分，且有關雙方因該身
    分而產生之法律關係亦將隨之而變動，故非婚生子女，經生父認領或視同認領者
    ，為使其親子關係明確，該父母、子女或其他利害關係人，自得提起確認親子關
    係存在之訴，此觀最高法院四十三年台上字第一一八○號判例所載文意自明。經
    查上訴人之女丁○○確實係上訴人與陳春立所生，蓋陳春立自其離婚後一直與上
    訴人同居，陳春立並按時給付扶養費與上訴人，隨侍在上訴人戊○○左右照顧迄
    其辭世為止，且陳春立於生前既將其工作所得均交給上訴人戊○○，遺腹子丁○
    ○依首揭解釋及民法第一千零六十五條第一項後段規定即認為業經生父陳春立撫
    育而視為認領，而為陳春生之婚生子女，且上訴人既為該非婚生子女之母，依首
    揭最高法院判例所示自得提起確認親子關係存在之訴，應無疑義。
(三)、中國醫藥學院附設醫院已於九十三年四月三日對上訴人丁○○（女、生母為戊○
    ○）、甲○○（已故陳春立之前配偶）、丙○○（女、生母為甲○○，生父為已
    故陳春立）抽血，並於同年月十六日檢驗，檢驗報告結論為「根據Ｘ染色體ＤＮ
    Ａ標記之分析結果無法排除丁○○與丙○○之父之親子關係」，足證丁○○確係
    已故陳春立之子女。
三、證據：除援用第一審所提證據外，補提戶籍謄本、漢銘醫院出生證明書、陳春立
    死亡證明書為證，並聲請訊問證人范靜玲及請求血緣鑑定。
乙、被上訴人方面：
一、聲明：求為判決：
(一)、上訴駁回。
(二)、第二審訴訟費用由上訴人負擔。
二、陳述：除與原判決記載相同者，茲引用之外，補稱：希望上訴人丁○○能認祖歸
    宗。
    理    由
壹、程序方面：
一、按確認法律關係之訴，非原告有即受確認判決之法律上利益者，不得提起之；確
    認證書真偽或為法律關係基礎事實存否之訴，亦同。前項確認法律關係基礎事實
    存否之之訴，以原告不能提起他訴訟者為限，民事訴訟法第二百四十七條第一項
    、第二項分別定有明文。次按法律關係之存否不明確，致原告在私法上之地位有
    受侵害之危險，而此危險得以對於被告之確認判決除去之者，即得依民事訴訟法
    第二百四十七條之規定提起確認之訴。又法律上父母子女關係是否存在，不僅影
    響雙方之身份，且有關於雙方因該身分而產生之法律關係亦將隨之而變動，本件
    上訴人及追加原告主張陳春生為丁○○之父，依此，丁○○與陳春生父女關係即
    不明確，在私法上之地位有受侵害之危險，即有受確認判決之法律上利益，自得
    提起確認之訴，合先敘明。
二、次按訴之變更或追加，非經他造同意，不得為之，民事訴訟法第四百四十六條第
    一項定有明文。查上訴人戊○○提起上訴後，嗣於本院審理時，當庭以言詞追加
    丁○○為原告，並經被上訴人之同意，揆之前揭法文規定，並無不合，應予准許
    。
貳、得心證之理由：
一、本件上訴人及追加原告主張：訴外人陳春立（民國四十八年四月二十五日生）與
    前配偶甲○○於民國（下同）八十九年四月廿四日離婚後，即與伊同居，伊因而
    懷孕，並先於九十年八月二十四日產下一子陳冠瑋，經陳春立認領並向戶政機關
    登記，伊後於九十一年底又受孕，然陳春立於九十二年七月二十八日因心臟衰竭
    等原因死亡，致來不及認領於九十二年九月十二日產出之女丁○○（女，民國九
    十二年九月十二日生）。然陳春立自其離婚後即一直與伊同居，伊亦未曾與其他
    男子交往，伊之女丁○○確實係伊與陳春立所生等情，求為確認丁○○與被上訴
    人之被繼承人陳春立間父女關係存在之判決。被上訴人則以：同意追加原告丁○
    ○認祖歸宗等語置辯。
二、上訴人戊○○主張，伊曾與陳春立同居，而陳春立於九十二年七月二十八日死亡
    等事實，並提出戶籍謄本、死亡證明書各一份為證，並為被上訴人所不爭執，堪
    信上訴人此部分之主張為真實。
三、按親子關係之確定，除了兩造主張外，仍應參酌科學方式就系爭親子雙方進行鑑
    定（如血型、ＤＮＡ遺傳基因檢測等方式）為之，以求正確。其中以ＤＮＡ依遺
    傳法則比對檢驗，雖未達於百分之百之絕對正確，惟其準確性高達百分之九十九
    點九九，如鑑定結果，受驗人間之ＤＮＡ比對並無矛盾之處，應足以認定其間之
    血緣關係。經查中國醫藥大學附設醫院檢驗報告結論為「根據Ｘ染色體ＤＮＡ標
　　記之分析結果無法排除丁○○與丙○○之父之親子關係」，另中國醫藥大學附設
　　醫院並根據該檢驗作成診斷證明書，載有「經ＤＮＡ比對，由Ｘ染色體上之標記
　　可以判斷丁○○（小孩）與丙○○之父（陳春立）之間存在親子關係」，復有中
　　國醫藥大學附設醫院所出具之ＤＮＡ親子鑑定結果及中國醫藥大學附設醫院診斷
　　證明書二紙為憑，且為被上訴人所不爭，堪信為真實，而依上開鑑定，已足證明
　　追加原告丁○○確係上訴人戊○○與陳春立所生之女。為此，上訴人及追加原告
　　請求再通知訊問證人范靜玲自無必要，附此敘明。
四、綜上所述，上訴人及追加原告主張丁○○為陳春立之女，應為可採，從而，上訴
　　人及追加原告請求確認丁○○與被上訴人之被繼承人陳春立之父女關係存在，為
　　有理由，應予准許。原審為上訴人敗訴之判決，尚有未合，上訴及追加意旨指摘
　　原判決不當，求予廢棄改判，為有理由。爰由本院予以廢棄改判，如主文第二項
　　所示。
五、據上論結，本件上訴及追加之訴為有理由，依民事訴訟法第四百五十條、第七十
    八條、第八十五條第一項前段，判決如主文。
中　　　華　　　民　　　國　　九十三　　年　　　六　　　月　　二十九　　日
~B1民事第七庭審判長法　官　簡清忠
~B2　　　　　　　　法　官　陳賢慧
~B3　　　　　　　　法　官　盧江陽
右為正本係照原本作成。
如對本判決上訴，須於收受判決送達後二十日內向本院提出上訴書狀，其未表明上訴
理由者，應於提出上訴後二十日內向本院提出上訴理由書(須按他造人數附具繕本)。
上訴時應提出委任律師為訴訟代理人之委任狀。具有民事訴訟法第四百六十六條之一
第一項但書或第二項之情形為訴訟代理人者，另應附具律師及格證書及釋明委任人與
受任人有該條項所定關係之釋明文書影本。
~B 　 　　　　　　書記官　康孝慈
中　　　華　　　民　　　國　　九十三　　年　　　六　　　月　　 三十　　 日
　　　　　　　　　　　　　　　　　　　　　　　　　　　　　　　　　　　　Ｙ
